【裁判字號】    95,易,454
【裁判日期】    950427
【裁判案由】    妨害自由
【裁判全文】
臺灣臺北地方法院刑事判決               95年度易字第454號
公  訴  人  臺灣臺北地方法院檢察署檢察官
被      告  丙○○
                      樓
選任辯護人  周志吉律師
            林明正律師
上列被告因妨害自由案件，經檢察官提起公訴（94年度偵字第16
750號），本院判決如下：
    主  文
丙○○共同連續以加害身體、自由、財產之事，恐嚇他人，致生
危害於安全，處有期徒刑陸月，如易科罰金以參佰元折算壹日。
    事  實
一、丙○○（綽號「烏雲」）因與清隆營造有限公司（下稱清隆
    公司）就施工地點位在台北縣新店市○○路之「台北都會區
    ○○○○道路臺北縣側建設計畫中和、新店市界至新店市○○路段第11（B）標 工程」之承攬問題引發糾紛，丙○○為
    避免其損失擴大，乃極力阻止該工程進行，竟基於恐嚇之概
    括犯意，而連續有如下述之犯行：
    (一)民國94年7 月16日13時許，以電話向當時為清隆公司之工
      地主任甲○○恫稱：叫你們不要再繼續做，你們還做，下
      午馬上停工，下午再做就打斷你的手、腳，讓你沒辦法回
      去等語，以此加害身體之事實恐嚇甲○○，足以使其心生
      畏懼，而生危害於安全。
    (二)同年8 月9 日15時許，丙○○夥同真實姓名年籍均不詳之
      成年人約80餘人（並無證據證明有未滿18歲之少年），至
      台北縣新店市○○路3 段46號之前開工地工務所，由前開
      不詳姓名、年籍之成年人向清隆公司工地主任甲○○及協
      理丁○○恫稱其等為竹聯幫，並向渠2 人嚇稱：兩天內需
      與「烏雲」將事情談妥，才能繼續施工等語，以此人多勢
      眾之聚集、自稱為不法犯罪組織「竹聯幫」等方式，暗示
      將會危害於身體、自由之事實，恐嚇甲○○、丁○○2 人
      ，足以使其等心生畏懼，而生危害於安全。
    (三)清隆公司之協力廠商大莊工程有限公司莊健宏於同年8 月
      10日接到丙○○股東林勝基之善意提醒，要莊健宏先停工
      不要做，等事情處理好再做，而莊健宏亦應允先行停工。
      然而，丙○○乃於同年8 月10日16時至翌（11）日8 時許
      期間，指派不詳姓名、年籍之成年人以石塊擊破大莊工程
      有限公司乙○○停放在前開工地內之吊車及挖土機前擋風
      玻璃，並於前開吊車及挖土機之引擎內放置砂土，破壞引
      擎功能（毀損部分，未據告訴），以此加害財產之事實恐
      嚇清隆公司負責人，足以使其心生畏懼，而生危害於安全
      。
    (四)同年8 月18日11時許，丙○○復駕車至前開工程之南山溝
      工地現場，向正在施工之挖土機司機楊添登恫稱：如再不
      停工，就放火燒掉你們的怪手等語，楊添登隨即以電話向
      甲○○告知此事，甲○○聞訊欲由前開工地工務所至前開
      現場瞭解時，丙○○已駕車至工地工務所前，並接續向甲○○嚇稱：你們再繼續做，我就放火把你們的東西燒掉等
      語，以此加害財產之事實恐嚇楊添登、甲○○，足以使其
      2 人心生畏懼，而生危害於安全。
    (五)同年8 月29日10時許，丙○○夥同一名真實姓名、年籍不
      詳之成年男子，至前開工程之南山溝工地現場，即隨手撿
      拾地上土塊等物丟擲在工地現場下方施工之陳銘綻等板模
      工人，並向在場施工人員恫稱：通通上來，不准再施工，
      不上來，就丟誰，你們不要再做，看一個打一個等語，以
      此加害身體之事實恐嚇陳銘綻、賴金錘等人，足以使其等
      心生畏懼，板模承包商賴金錘聽聞後，即要求其板模工人
      暫停施工，先回宿舍，並連絡甲○○至現場處理，詎甲○○趕往現場途中，即遇見丙○○，丙○○復接續向甲○○
      嚇稱：跟你說那麼多次，叫你不要再施工，你是聽不懂嗎
      ？你是不怕被打嗎？如果你明天再施工，我就叫一堆人來
      站崗圍堵，如果再做，就派人來倒土，把施工工作面填起
      來等語，以此加害身體、自由、財產之事實恐嚇甲○○，
      足以使其心生畏懼，而生危害於安全。
二、案經台北縣政府警察局新店分局報請台灣台北地方法院檢察
    署檢察官偵查起訴。
    理  由
一、前開事實，業據被告於本院審理時坦承不諱，經核與被害人
    甲○○於警詢及本院審理時之證稱、被害人丁○○於本院審
    理時之證述、被害人莊健宏於偵查及本院審理時之證稱、被
    害人陳銘綻、楊添登、賴金錘等人於偵查時之證稱相符，復
    有大莊工程有限公司乙○○停放在前開工地內之吊車及挖土
    機前擋風玻璃遭毀損之相片4 幀在卷可稽，被告前開自白與
    事實相符，應可採信。且查：
    (一)當事人、辯護人於法院調查證據時，知有刑事訴訟法第15
      9 條第1 項不得為證據之情形，而未於言詞辯論終結前聲
      明異議者，視為有同法第159 條之5 第1 項所規定之同意
      ，同法第159 條之5 第2 項定有明文。本件被害人甲○○
      於警詢時之供述、被害人莊健宏、陳銘綻、楊添登、賴金
      錘等人於檢察事務官詢問時之供述、被害人莊健宏於本院
      審理時證稱曾聽聞被告向其友人王坤弘坦承是他們公司的
      人打破前開工地內之吊車及挖土機前擋風玻璃之情，固均
      屬於被告以外之人於審判外之陳述，而為傳聞證據，然被
      告及其辯護人於本院調查證據時，甚至於直至本件言詞辯
      論終結前，均未聲明異議，本院審酌前開被害人之審判外
      陳述，均僅係陳述其被害過程，且前開被害人等或為清隆
      公司之受僱人，或為該公司之下包，與被告所指工程承攬
      糾紛無涉，其陳述當無受到任何外力及自我價值判斷之干
      擾等情狀，認被害人甲○○、莊健宏、陳銘綻、楊添登、
      賴金錘等人前開審判外之供述證據得為證據，應屬適當。
    (二)恐嚇罪在性質上，乃以他人之意思自由為保護法益之危險
      犯，僅告知將加惡害時，已有侵害其意思自由之危險，即
      應成罪，易言之，恐嚇行為本身，只須行為人以足以使人
      心生畏怖之情事告知他人為己足，該他人是否心生畏怖，
      僅係恐嚇行為之結果，而非恐嚇行為概念之內涵。另外，
      畏怖性之判斷，應就告知之內容、方法與態樣等，視周圍
      之情況，自一般人之立場予以客觀判斷。參以：
      1.被告於94年7 月16日13時許，以電話向被害人甲○○恫
        稱：叫你們不要再繼續做，你們還做，下午馬上停工，
        下午再做就打斷你的手、腳，讓你沒辦法回去等語，則
        以被告所告知之內容，以一般人之客觀立場觀之，前開
        內容，已足以使人產生將會遭受攻擊而使身體受傷之恐
        懼。
      2.被告於同年8 月9 日15時許，夥同真實姓名年籍均不詳
        之成年人約80餘人，至前開工地工務所，由前開不詳姓
        名、年籍之成年人向被害人甲○○、丁○○恫稱其等為
        竹聯幫，並向渠2 人嚇稱：兩天內需與「烏雲」將事情
        談妥，才能繼續施工等語，前開成年人雖僅向被害人甲○○、丁○○告知其為竹聯幫，然衡諸常情，所謂竹聯
        幫，依一般人之印象判斷，乃係代表黑道，專以不法暴
        力方式得財之犯罪組織，佐以被告乃利用人多勢眾之聚
        集，顯示其所擁有之「人脈」與「力量」，則被告前開
        行為態樣，已足以使人產生將會遭受不法幫派圍堵、圍
        毆之恐懼。
      3.被告於同年8 月10日16時至翌（11）日8 時許期間，指
        派不詳姓名、年籍之成年人以石塊擊破清隆公司之協力
        廠商大莊工程有限公司乙○○停放在前開工地內之吊車
        及挖土機前擋風玻璃，並於前開吊車及挖土機之引擎內
        放置砂土，破壞引擎功能，參照被告與清隆公司所發生
        之前開糾紛，被告乃係以破壞清隆公司協力廠商施工工
        具之方式，威嚇清隆公司不得繼續施工，則以被告之行
        為態樣及目的，以一般人之客觀立場觀之，前開行為，
        已足以使清隆公司負責人產生該公司財產將會遭毀損之
        畏懼。
      4.被告於同年8 月18日11時許，駕車至前開工程之南山溝
        工地現場，向正在施工之挖土機司機即被害人楊添登恫
        稱：如再不停工，就放火燒掉你們的怪手等語，復對被
        害人甲○○嚇稱：你們再繼續做，我就放火把你們的東
        西燒掉等語，則以被告所告知之內容，以一般人之客觀
        立場觀之，前開內容，已足以使被害人楊添登、甲○○
        產生財產將會遭受毀損之恐懼。
      5.被告於同年8 月29日10時許，夥同一名真實姓名、年籍
        不詳之成年男子，至前開工程之南山溝工地現場，隨手
        撿拾地上土塊等物丟擲在工地現場下方施工之被害人陳
        銘綻、賴金錘等人，並向在場施工人員恫稱：通通上來
        ，不准再施工，不上來，就丟誰，你們不要再做，看一
        個打一個等語，復對被害人甲○○嚇稱：跟你說那麼多
        次，叫你不要再施工，你是聽不懂嗎？你是不怕被打嗎
        ？如果你明天再施工，我就叫一堆人來站崗圍堵，如果
        再做，就派人來倒土，把施工工作面填起來等語，則以
        被告所告知之內容，以一般人之客觀立場觀之，前開內
        容，已足以使被害人陳銘綻、賴金錘、甲○○產生身體
        受傷、自由被妨害、財產將會遭受毀損之恐懼。
      6.基上，被告前開恐嚇內容已足以使被害人心生畏懼至明
        ，辯護人執以前開工程並未因此而停工，認被害人未心
        生畏怖云云，顯有誤會，不足採信。
    (三)參酌清隆公司工地主任即被害人甲○○分別於94年8 月9
      日、19日、29日前往台北縣政府警察局新店分局報案，接
      受詢問製作筆錄，而清隆公司之協力廠商大莊工程有限公
      司之前開吊車及挖土機前擋風玻璃確有遭毀損，引擎內遭
      放置砂土，破壞引擎功能，被害人楊添登、賴金錘等人遭
      到被告恐嚇後，連忙聯絡被害人甲○○處理等情，均已如
      前述，顯見被告前開恐嚇行為，已致生危害於安全無疑。
    綜上所述，本件事證明確，被告前開犯行，堪以認定。
二、論罪科刑之理由：
    (一)核被告所為，係犯刑法第305條之恐嚇危安罪。
    (二)被告前開多次恐嚇犯行，均無證據證明有未滿18歲之少年
      參與。其於94年8 月9 日15時許之恐嚇犯行，與真實姓名
      年籍均不詳之成年人約80餘人，有犯意聯絡與行為分擔，
      為共同正犯；其於94年8 月10日16時至翌（11）日8 時許
      期間之恐嚇犯行，與不詳姓名、年籍之成年人有犯意聯絡
      ，為共謀共同正犯；其於94年8 月29日10時許之犯行，與
      另一名真實姓名、年籍不詳之成年男子，有犯意聯絡與行
      為分擔，為共同正犯。
    (三)被告於94年8 月9 日15時許，同時對被害人甲○○、丁○○施以恐嚇，而同時侵害其等各自之意思自由法益，又於
      同年8 月18日11時許，接續恐嚇被害人楊添登、甲○○，
      同時侵害其等各自之意思自由法益，另於同年8 月29日10
      時許，接續恐嚇被害人陳銘綻、賴金錘、甲○○等人，同
      時侵害其等各自之意思自由法益，均為一行為觸犯數罪名
      ，而為同種想像競合犯。
    (四)被告先後多次恐嚇犯行，時間緊密，犯罪構成要件相同，
      顯係基於概括犯意為之，為連續犯，依刑法第56條之規定
      ，從一情節較重之以加害身體、自由、財產之事，恐嚇他
      人，致生危害於安全罪處斷，並加重其刑。
    (五)本院審酌被告因與清隆公司就施工地點位在台北縣新店市
      ○○路之「台北都會區○○○○道路臺北縣側建設計畫中
      和、新店市界至新店市○○路段第11（B）標 工程」之承
      攬問題引發糾紛，清隆公司卻置之不理，被告不思以合法
      途徑尋求仲裁，而以前開不法之恐嚇方式為之，其恐嚇之
      內容，足以使被害人心生畏懼，危害安全，犯罪動機、目
      的、手段、犯罪所生之損害，被告於本院審理時尚能坦承
      不諱等一切情狀，量處如主文所示之刑，並諭知易科罰金
      之折算標準。
據上論斷，應依刑事訴訟法第299 條第1 項前段、刑法第28條、
第56條、第305 條、第55條、第41條第1 項前段、罰金罰鍰提高
標準條例第1 條前段、第2 條判決如主文。
本案經檢察官黃紋綦到庭執行職務
中    華    民    國    95    年    4     月    27    日
                  刑事第七庭  審判長法  官  梁耀鑌
                                    法  官  蔡正雄
                                    法  官  蔡守訓
以上正本證明與原本無異。
如不服本判決，應於判決送達後10日內向本院提出上訴狀（應抄
附繕本）。
                                    書記官  廖純瑜
中    華    民    國    95    年    4     月    27    日
附錄本案論罪科刑法條全文：
中華民國刑法第305條
(恐嚇危害安全罪)
以加害生命、身體、自由、名譽、財產之事，恐嚇他人致生危害
於安全者，處 2 年以下有期徒刑、拘役或 300 元以下罰金。


司法院資訊處製作；財團法人民間司法改革基金會備份。
